【裁判字號】    99,簡上,35
【裁判日期】    990413
【裁判案由】    違反家庭暴力防治法等
【裁判全文】
臺灣臺南地方法院刑事判決              99年度簡上字第35號
上  訴  人  丙○○
即  被  告
選任辯護人  曾柏暠律師
上列上訴人即被告因違反家庭暴力防治法案件，不服本院中華民
國98年12月11日98年度簡字第3009號第一審刑事簡易判決（聲請
簡易判決處刑書案號：臺灣臺南地方法院檢察署98年度偵字第13
950號），提起上訴，本院管轄之第二審合議庭判決如下：
    主  文
上訴駁回。
    事實及理由
一、按刑事訴訟法第159條之5規定：「被告以外之人於審判外之
    陳述，雖不符前四條之規定，而經當事人於審判程序同意作
    為證據，法院審酌該言詞陳述或書面陳述作成時之情況，認
    為適當者，亦得為證據。」、「當事人、代理人或辯護人於
    法院調查證據時，知有第159條第1項不得為證據之情形，而
    未於言詞辯論終結前聲明異議者，視為有前項之同意。」，
    又當事人、代理人或辯護人於調查證據時，知有刑事訴訟法
    第159條第1項不得為證據之情形，卻表示「對於證據調查無
    異議」、「沒有意見」等意思，而未於言詞辯論終結前聲明
    異議者，應視為已有將該等傳聞證據採為證據之同意（最高
    法院94年度台上字第2976號判決意旨參照）。本件證人即告
    訴人甲○○於警詢及偵查中之證述（警卷第8-11頁、偵查卷
    第13-15頁）；證人即告訴人之子、媳曾士僥及李佳蓉於偵
    查中之結證，證人即警員陳梓松、楊順吉於偵查中之結證，
    均屬被告以外之人於審判外之陳述，就其證據能力一節，業
    據被告及選任辯護人於本院準備程序中表示「無意見」，且
    迄至本案言詞辯論終結前未就證據能力部分聲明異議，揆諸
    前揭說明，應視為被告已有將該等傳聞證據採為證據之同意
    。又本院審酌證人甲○○為被害人，所述為其親身經歷之事
    實，核與卷附府城醫院診斷證明書、照片8幀（見警卷第14-
    18頁）所示告訴人傷勢相符；另證人曾士僥、李佳蓉、陳梓
    松、楊順吉所述亦為其親自見聞之事實，本件亦無事證足認
    為公務員違法蒐證取得之證據，均認屬適當，得為本案之證
    據，合先說明。
二、本院審理結果，認第一審簡易判決依據前段所述之相關證據
    ，認定以被告丙○○就(1)民國98年7月16日所為，係犯家庭
    暴力防治法第61條第1款之違反保護令罪及犯刑法第277條第
    1項傷害罪；(2)98年7月19日所為，係犯家庭暴力防治法第61
    條第1款之違反保護令罪，罪證明確，依刑事訴訟法第449條
    第1項前段、第454條第2項，家庭暴力防治法第61條第1款，
    刑法第11條前段、第277條第1項、第55條、第51條第6款、
    第41條第1項前段，刑法施行法第1條之1，分別量處被告拘
    役伍拾日，並定應執行刑拘役捌拾日，且均諭知易科罰金折
    算標準，其認事用法，並無不合，量刑亦稱妥適，應予維持
    ，爰引用第一審刑事簡易判決書記載之事實、證據及理由（
    如附件）。
三、被告上訴意旨雖仍否認違反保護令及傷害犯行，並辯稱：係
    甲○○打伊，伊並沒有打甲○○，而且甲○○戶籍並未設在
    該處，卻故意前來伊住處挑釁欲毆打伊，伊有報警，但警察
    來後，沒有找伊問話，而找甲○○，之後甲○○跟警察就去
    派出所製作筆錄，我隨後就到派出所，但警方並未對伊製作
    筆錄等情詞。另選任辯護人為被告辯稱：被告戶籍地為臺南
    市○○○路15號，而告訴人李金錦美之住所則在臺南市○○
    路600巷33號。告訴人甲○○是未經被告同意即遷入被告住
    所，並獨立設立一門戶。告訴人在通常保護令期間，為了製
    造是非擅自跑來被告住處，製造是非與被告吵架，但並無打
    架情事，被告於吵架後，通知新興派出所管區警員處理，警
    員陳梓松、楊順吉前來處理時，有通知兩造到新興派出所製
    造筆錄，被告也要求警員製作筆錄但被拒，警員僅製作告訴
    人甲○○筆錄，顯有偏頗。況證人警員楊順吉、陳梓松及告
    訴人之子曾士僥、媳婦李佳蓉於偵查中均證稱未看到被告毆
    打告訴人，故應乏證據可證被告有傷害告訴人之犯行等語，
    爰請求撤銷原判決，另為無罪判決。然查：
  (一)被告與告訴人為夫妻，被告曾於95年2月3日、95年5月28日
    、95年11月6日、96年10月23日、97年6月6日毆打告訴人，
    嗣於97年7月7日被告又因房屋出租問題與告訴人發生爭執，
    並毆打告訴人成傷之家庭暴力事件，本院因告訴人之聲請於
    97年10月29日核發97年度家護字第549號通常保護令，令被
    告不得告訴人實施身體或精神上不法侵害之行為，不得對告
    訴人為騷擾之行為，保護令有效期間為1年，上開保護令於
    97年11月3日送達被告。以上事實業據告訴人於警詢中陳述
    明確，並有個人戶籍資料查詢結果附卷（本院卷第13頁）可
    稽，復經本院調取本院97年度家護字第549號通常保護令案
    卷核閱無誤，且為被告所不爭執，堪信為真實。
  (二)被告雖否認違反保護令及傷害犯行，並以上開情詞置辯。惟
    查，被告於98年7月16日21時5分許，在臺南市○區○○○路
    15號住處，因金錢問題與告訴人發生口角後，對告訴人實施
    身體上不法之侵害，而徒手毆打告訴人，致告訴人受有右大
    腿、左膝挫傷之傷害等情節，業據告訴人於警詢、偵查中指
    證歷歷（見警卷第8頁、偵卷第14、15頁），核與告訴人受
    傷照片4幀、府城診所診斷證明書及病歷檢查結果告訴人「
    右大腿、左膝挫傷」之記載相符（見警卷第14-16頁、本院
    卷第16-18頁），足證告訴人前揭傷勢應係遭被告持毆打所
    致，洵堪認定，被告猶辯稱未打告訴人云云，委無足採。
  (三)次查，告訴人甲○○戶籍雖設於台南市○○路600巷33號，
    但實際與被告及子女共同住居於臺南市○區○○○路15號之
    事實，業據告訴人甲○○於警詢陳述在卷（見警卷第8、9頁
    ），核與證人曾士僥、李佳蓉於偵查中均證述：「（問：被
    告與告訴人是否同住在新和一路15號）是。（問：該處還有
    何人同住？）我的兒子跟女兒。還有我的曾劍明，不過他只
    有白天在，晚上要有加班才會留在我們家加班那邊，因為我
    家是工廠兼住宅。」等語相符（見偵卷第23、24頁），足見
    告訴人與被告及子女確係共同住屬於臺南市○區○○○路15
    號，而非被告所辯，告訴人係無端挑釁而前往被告之住處。
    再者，被告於98年7月19日21時30分許，在上開臺南市○區
    ○○○路15號住處，即以告訴人未設籍於上址為由，對告訴
    人實施身體不法之侵害，將告訴人自三樓浴室拉出，以腳踹
    告訴人，致告訴人跌坐於樓梯間而受有右手臂淤青之傷害（
    此部分傷害罪嫌未據告訴）等情，亦據告訴人於警詢及偵查
    中指訴綦詳，核告訴人受傷照片4幀（見警卷第17、18頁）
    相符，參酌告訴人於上開時、地受被告施暴後，旋即報警，
    依據報到場處理之警員陳梓松於偵查中結證稱：「因為我在
    巡邏，勤務中心通報說該處有糾紛，我到場時兩位當事人都
    在現場等，甲○○陳述說丙○○打他，我到場沒有看到所謂
    施暴情形。我就問甲○○有沒有保護令，甲○○說有，另外
    一個一起到場同事就陪同甲○○上樓，然後我又問丙○○有
    沒有打甲○○，丙○○回答說【甲○○戶籍不在那邊請甲○
    ○搬出去】，然後我同事陪同甲○○上樓拿完保護令之後就
    一同回派出所製作筆錄。」等語（見偵卷第33、34），及被
    告於本案上訴意旨，一再陳述告訴人未設籍在上址，要求告
    訴人離去等語，益可徵被告於上開時、地，藉故告訴人未設
    籍該處，而違反保護令對告訴人施以暴力推拉告訴人離去上
    址犯行，已臻明確。
  (四)至於，被告辯稱，本案係告訴人毆打伊起因，伊有打電話到
    新興派出所報警，但警員到場都只跟告訴人說話及製作筆錄
    ，並沒有幫伊作筆錄云云。惟本院依職權函查結果，98年7
    月17日、19日，均係由告訴人甲○○因受家庭暴力而請求報
    警處理，被告並未於上開時日，有何報警備查紀錄，此有臺
    南市警察局第六分局99年3月5日南市警六刑字第0994922981
    0函暨員警工作紀錄簿、受理各類案件紀錄表（見本院卷第5
    2-56頁）在卷可參，被告所辯，自無可採。
  (五)綜上所述，原審以被告於98年7月16日之行為，係犯家庭暴
    力防治法第61條第1款之違反保護令罪、刑法第277條第1項
    之傷害罪；就98年7月19日之所為，係犯家庭暴力防治法第
    61條第1款之違反保護令罪。其中被告就98年7月16日之部分
    ，係以一行為觸犯上開二罪名，為想像競合犯，應依刑法第
    55條之規定論以一罪，並從一較重之家庭暴力防治法第61條
    第1款之違反保護令罪處斷，並無違誤之處。從而，本院認
    為本件被告之上訴，為無理由，應予駁回。
據上論斷，應依刑事訴訟法第455條之1第1項、第3項、第368條
、第373條，判決如主文。
本案經檢察官乙○○到庭執行職務。
中    華    民    國    99    年    4     月    13    日
                  刑事第七庭    審判長法  官  鄧希賢
                                      法  官  朱中和
                                      法  官  田幸艷
以上正本證明與原本無異。
不得上訴。
                                      書記官  莊文茹
中    華    民    國    99    年    4     月    13    日
附錄本案論罪科刑法條全文中華民國刑法第277條第1項：
傷害人之身體或健康者，處3年以下有期徒刑、拘役或1千元以下
罰金。
家庭暴力防治法第61條違反法院依第14條第1項、第16條第3項所
為之下列裁定者，為本法所稱違反保護令罪，處3年以下有期徒
刑、拘役或科或併科新臺幣10萬元以下罰金：
一、禁止實施家庭暴力。
二、禁止騷擾、接觸、跟蹤、通話、通信或其他非必要之聯絡行
    為。
三、遷出住居所。
四、遠離住居所、工作場所、學校或其他特定場所。
五、完成加害人處遇計畫。

司法院資訊處製作；財團法人民間司法改革基金會備份。
